【裁判字號】    95,訴,81
【裁判日期】    950619
【裁判案由】    拆屋還地
【裁判全文】
臺灣臺中地方法院民事判決  95年度訴字第81號
原      告  台中市中區合作社
法定代理人  乙○○
訴訟代理人  吳志清律師
被      告  陽光花園管理委員會
法定代理人  甲○○
訴訟代理人  王傳賢律師
複代理人    陳麗如律師
被      告  丁○○
訴訟代理人  丙○○
當事人間拆屋還地事件，本院於95年6月5日言詞辯論終結，判決
如下：
    主    文
原告之訴及其假執行之聲請均駁回。
訴訟費用由原告負擔。
    事實及理由
一、原告主張：
  (一)坐落台中市○○區○○段第375地號、375-10及392地號，面
    積分別為138平方公尺、13平方公尺及44平方公尺土地係原
    告所有，民國（下同）92年間遭被告陽光花園管理委員會無
    權占有上開375地號土地、被告丁○○無權占用上開375-10
    地號及392地號土地，均搭蓋建物使用；本件被告無正當權
    源而占用原告所有上開土地，原告自得依民法第767條規定
    ，請求拆除地上物，交還土地於原告。
  (二)系爭土地因被告無權占有，致不能為正當之使用收益，原告
    自得依民法第184條第1項規定及不當得利之規定，請求被告
    賠償因無法利用所生之損害。因被告陳稱自92年11月間，始
    占用系爭土地搭蓋建物，原告請求按各筆土地申報地價年息
    10%計算損害金，顯未逾土地法第105條及第97條第1項所定
    租金限額；衡諸系爭土地申報地價低於公告現值及市值甚多
    之情形，應屬適當。
  (三)系爭土地，係原告單獨所有，非與被告共有，原告交付被告
    管理委員會使用者，僅為如附圖所示Ｃ部分警衛室所占基地
    部分，而非系爭土地全部。除警衛室以外土地，原告並未規
    劃供作共同使用，尤無移交被告管理委員會管理之情事；再
    者，系爭土地依台中市都市計畫屬於第一種住宅用地，且無
    公共設施負擔比例，得為住宅建築使用。從而，被告等對系
    爭土地，並無用以搭蓋建物之權源者，至為顯然。至於被告
    管理委員會所謂原告曾承諾提供會議場所，或同意該被告使
    用系爭第三七五地號土地搭建會議室；及被告丁○○辯稱被
    告同意其得優先使用系爭第375之10與392地號土地者，均非
    事實，併此敘明。
  (四)被告提出之廣告海報上社區配置圖顯示，系爭陽光社區內，
    並無所謂千坪庭園之設置。至於廣告海報所載「1000坪絢麗
    繽紛庭園」，應係廣告商製作該海報時，對於社區外環境之
    描述，非指社區內設有該千坪庭園而言。另由該被告自陳「
    警衛室後方土地上之鐵皮建築物，原係空地」者，亦可得同
    一結論。是則，被告管理委員會以廣告海報關於「1000坪絢
    麗繽紛庭園」之記載，主張其有權使用系爭土地者，即非可
    採。何況，系爭地號土地縱屬所謂庭園，茲被告管理委員會
    將之建築房屋變更用途，依民法第472條第2款規定，原告亦
    得主張終止使用，收回土地。
  (五)訴之聲明：
    1.被告陽光花園管理委員會應將坐落台中市○○區○○段第
      375地號內，如附圖所示Ｆ部分，面積72平方公尺土地上
      建物拆除，交還土地與原告；並給付新台幣（下同）47,
      616元及自起訴狀繕本送達翌日起至清償日止，按週年利
      率百分之5計算之利息；暨自民國95年1月1日起至交還土
      地之日止，按上開土地申報總價額年息百分之10計算之損
      害金。
    2.被告丁○○應將坐落台中市○○區○○段第375之10地號
      內，如附圖所示Ｈ部分，面積1平方公尺及同段第392地號
      內，如附圖所示Ｊ部分，面積28平方公尺土地上建物拆除
      ，交還土地與原告；並給付12,084元及自起訴狀繕本送達
      翌日起至清償日止，按週年利率百分之5計算之利息；暨
      自民國95年1月1日起至交還土地之日止，按上開土地申報
      總價額年息百分之10計算之損害金。
    3.原告願供擔保請准宣告假執行。
二、被告陽光花園管理委員會則以：
  (一)被告社區係由原告於民國（下同）80年間左右所興建銷售，
    銷售時原告即一再強調社區為「『封閉式』警衛保全純花園
    別墅大社區」、「1000坪絢麗繽紛庭園景緻」，原告在社區
    房屋興建時亦於社區之周圍築立圍牆，將社區各棟房屋包圍
    在圍牆之內，只於臨台中市○○路位置設立出入口，並於系
    爭375地號土地上興建一座警衛室供社區使用，以建構原告
    所稱「封閉式警衛保全純花園別墅大社區」。82年間原告並
    輔導成立管理委員會，將圍牆以內之公共空間及相關設施移
    交被告委員會使用，其中包括社區○○○○道路及警衛室坐
    落之土地移交被告管理使用至今，可見圍牆內原告所有土地
    ，確是由原告依買賣契約之約定，提供予被告使用之範圍，
    被告並非無權占有。
  (二)位於系爭375地號土地上警衛室後方之鐵皮建築物，是被告
    自原告原設置磚造圍牆上方，再以鐵皮往上搭建屋頂而成之
    建築物，做為被告社區集會及康樂活動場所，並未超出原告
    所設置圍牆範圍，原告並曾表示同意提供社區公共用途使用
    ，故該部份建物之土地被告亦非無權占有。系爭375地號土
    地均係屬於在原告所移交社區圍牆範圍內公共空間之土地，
    且警衛室後方之空地，無法另為其他用途，長期以來亦均閒
    置，足見是否供作被告之社區活動中心使用，對原告均無損
    害可言，原告訴請每年依申報地價百分之十之標準計算賠償
    金額云云，請求亦有不實或過高之情形。該警衛室係原告依
    買賣契約之約定，興建後交予被告使用，屬於原告應行履約
    之內容，故其所坐落土地供被告使用，並非無法律上原因，
    被告亦無不當得利之情形。
  (三)原告於銷售陽光花園社區房屋時，均以封閉型社區為訴求，
    於交屋時亦將社區之圍牆及警衛室興建完成，且移交被告管
    理使用，而社區○○道路雖登記為原告所有，但向來亦供作
    社區○道路使用，而且如不使用該社區道路，該社區之住戶
    對外根本無法通行，由此足証該社區內雖仍存有登記為原告
    名義之空地及警衛室，以及圍牆坐落之土地，但此部份土地
    確實已一併移交給被告管理使用，依買賣契約之約定，此部
    份土地均應繼續提供被告使用，否則原告顯然有債務不履行
    之情形，應賠償被告等住戶之損害，未料，原告於94年11月
    17日竟已將社區○○○道路用地故意移轉予第三人，致使被
    告遭第三人要求將道路用地挪為他用，影響被告社區之完整
    性及封閉性，今原告更違反約定，要求拆屋還地，請求誠屬
    無理。並聲明：
    1.駁回原告之訴。
    2.如受不利之判決，願供擔保請准宣告假執行。
三、被告丁○○亦以：被告之房屋坐落於台中市○○區○○段第
    375之9及同段392之1號土地，緊鄰原告所有同段375之10及3
    92號土地，系爭375之10及392號土地是三角畸零空地，位於
    社區水泥圍牆內，係原告提供予全體住戶使用，陽光花園委
    員會有絕對之管理權，住戶有絕對之使用權。系爭三角畸零
    空地因多年未除草，雜草叢生，蚊蟲很多，甚至被告室內二
    次遭蛇入侵，被告不得不請人除草整頓、鋪水泥及空心磚，
    被告獲得陽光花園委員會同意動工興建使用，如陽光花園委
    員會有需要，被告保證無條件拆除簡易遮陽棚。並聲明：
    1.駁回原告之訴。
    2.如受不利之判決，願供擔保請准宣告假執行。
四、本院得心證之理由：
  (一)本件原告主張坐落台中市○○區○○段第375、375之10、39
    2號土地為原告所有，被告陽光花園管理委員會占用系爭375
    號土地上興建如附圖所示Ｆ部分之鐵皮建物，被告丁○○占
    用系爭375之10、392號土地上興建如附圖所示Ｇ、Ｈ部分之
    涼棚等事實，業據本院會同兩造履勘現場，並囑託台中市中
    正地政事務所派員測量屬實，有台中市中正地政事務所於95
    年3月22日中正地所二字第0950004407號函檢附之土地複丈
    成果圖，及本院勘驗測量筆錄附卷可憑，堪信為真實。
  (二)兩造之爭執在於被告陽光花園管理委員會興建鐵皮建物、被
    告丁○○興建涼棚占用上開土地是否有正當的權源？茲分述
    之：
    1.查原告所有系爭375、375之10、392號土地位於陽光花園
      社區之圍牆及大門範圍內，系爭社區係原告所興建、銷售
      ，原告於銷售時即於廣告銷售傳單標示「100戶封閉式警
      衛保全純花園別墅大社區」，並於房屋土地預定買賣合約
      書附件載明付款期別第31期為圍牆完成，且系爭社區別墅
      、圍牆、大門及警衛室完成後，系爭土地即由系爭社區住
      戶使用迄今等事實，為兩造所不爭執，且據被告提出房屋
      土地預定買賣合約書、廣告銷售單影本附卷事可稽，並經
      本院會同兩造至現場履勘屬實，有勘驗筆錄在卷足憑，堪
      信為真實。
    2.按消費者保護法施行之前，購屋人倘係受建商所為預售屋
      廣告之引誘後，進而以此廣告之內容與建商洽談買賣，則
      該廣告內容之記載，自已構成雙方買賣契約內容之一部分
     （最高法院95年台上583號判決可參）。原告興建系爭社區
      房屋出售，為系爭社區房屋之出賣人，於售屋廣告上記載
      「100戶封閉式警衛保全純花園別墅大社區」，誘發客戶
      購屋之動機，並於房屋土地預定買賣合約書之附件上載明
      付款期別第31期為圍牆完成時，顯見封閉式社區為住戶購
      買社區房屋之要素之一，自應為買賣契約內容之一部，參
      照上開說明，亦即銷售廣告內容所載「封閉式警衛保全大
      社區」已為構成買賣契約內容之一部分，則原告負有依買
      賣契約（包括廣告內容）履行交付封閉式社區之義務，堪
      予認定。
    3.承上所述，依買賣契約（包括廣告內容）之約定，原告負
      有興建系爭社區為封閉式社區之義務，所謂封閉式社區，
      即社區範圍內之土地、設施由社區住戶共同使用，非可由
      社區住戶以外之人使用，故原告依約負有將社區範圍內之
      土地交付社區住戶使用之義務。系爭土地坐落於系爭社區
      範圍內，雖為原告所有，惟如前述，原告依約應將系爭土
      地交付社區全體住戶使用，以履行原告應負之出賣人義務
      。原告否認將系爭土地交付全體住戶使用，主張除警衛室
      所占基地外，其餘土地未規劃共同使用，亦無移交被告管
      理委員會使用云云。惟查，系爭社區圍牆範圍內之系爭土
      地自社區興建完成起，即由社區住戶使用迄今，原告並未
      就警衛室占用之基地部分與其他部分土地作何區分，亦未
      劃分系爭土地非屬社區範圍土地，排除社區住戶使用，足
      認原告已依買賣契約交付系爭土地予系爭社區住戶使用，
      以履行其所負出賣人之義務。原告上開主張顯不足採。
    4.被告陽光花園社區管理委員會為社區住戶所組成，被告丁
      ○○為社區住戶，分別於原告依約交付使用之系爭土地上
      興建鐵皮建物、涼棚，自屬依買賣契約占有使用系爭土地
      ，具有法律上之正當權源。
  (三)綜上所述，原告以被告無權占有系爭土地為由，依民法第76
    7條之規定，訴請被告陽光花園社區管理委員會、丁○○拆
    除系爭土地上之鐵皮建物、涼棚，返還占用之土地，並依不
    當得利規定，訴請被告等給付損害金，即屬無據，應予駁回
    。原告之訴既經駁回，其假執行之聲請亦失所附麗，應併予
    駁回。
  (四)本件事實已臻明確，兩造其餘攻擊防禦方法，均與本案判決
    結果不生影響，爰不予逐一論述，併此敘明。
五、訴訟費用負擔之依據：民事訴訟法第78條。
中    華    民    國    95    年    6    月    19    日
                  民事第一庭    法  官  吳蕙玟
正本係照原本作成。
如對本判決上訴，須於判決送達後20日內向本院提出上訴狀。
中    華    民    國    95    年    6    月    21    日
                                書記官  黃鴻鑑


司法院資訊處製作；財團法人民間司法改革基金會備份。
